【裁判字號】    98,交聲,806
【裁判日期】    980630
【裁判案由】    交管條例聲異
【裁判全文】
臺灣板橋地方法院交通事件裁定         98年度交聲字第806號
原處分機關  交通部公路總局臺北區監理所
受處分人即
異  議  人  甲○○
上列受處分人即異議人因不服交通部公路總局臺北區監理所於民
國98年3 月3 日所為北監自裁字第40-Z00000000號違反道路交通
管理事件裁決書所為處分，經聲明異議，本院裁定如下：
    主  文
異議駁回。
    理  由
一、原處分意旨略以：受處分人即異議人甲○○於民國98年2 月
    15日下午17時13分許，駕駛車牌號碼P3-5798 號自用小客車
    ，在國道一號北上77公里，因「行駛右側路肩（見警攔車時
    逕行切入中線車道）」之違規，經內政部警政署國道公路警
    察局當場察覺，並逕行告發，爰依道路交通管理處罰條例第
    33條第1 項第9 款、第63條第1 項第1 款之規定處罰鍰新臺
    幣（下同）4, 000元，並記違規點數1 點。
二、異議意旨略以：原處分認伊有行駛右側路肩遇檢不停之違規
    事實，卻未提出舉發照片，僅憑執勤警員所見即開單告發，
    顯無理由云云。
三、按「汽車行駛於高速公路，不遵管制規則而有未依規定使用
    路肩之行為者，處汽車駕駛人新臺幣（下同）3,000 元以上
    6,000 元以下罰鍰」、「汽車行駛高速公路，不得在路肩上
    行駛，或利用路肩超越前車或倒車；汽車行駛高速公路，不
    得在加速車道、減速車道或單車道之匝道上超越前車或倒車
    」，道路交通管理處罰條例第33條第1 項第9 款、高速公路
    及快速公路交通管制規則第9 條第1 項第2 款、第3 款分別
    定有明文。又汽車駕駛人違反道路交通管理處罰條例第33條
    之規定，並記違規點數1 點，道路交通管理處罰條例第63條
    第1 項第1 款亦有明文。
四、查異議人於98年3 月3 日收受本案原處分機關裁決書，於同
    日向原處分單位提出聲明異議狀，陳明原處分未附舉發照片
    ，僅以員警所見為憑，不足證明其有行駛路肩之違規行為，
    顯然其意在對上開裁決內容聲明不服，故異議人雖因不諳法
    律，致誤向原處分機關提出上開聲明異議狀，仍應視為係向
    本院提出聲明異議，應認其聲明異議未逾期，合先敘明。
五、經查：
（一）異議人駕駛車號P3-5798 號自用小客車，於前揭時、地違
      規行駛路肩，業經證人即當時值勤員警乙○○於本院結證
      稱：伊和同事當時著制服在系爭違規地點路肩處理火燒車
      事故，處理快結束時，伊在巡邏車後方警戒，遠遠就看到
      異議人駕駛車輛行駛路肩過來，伊準備要欄停的時候，異
      議人也發現伊，就趕快切入中線車道，經過伊時，伊就很
      清楚的把車牌號碼記在手上；伊發現這件事後，立刻告知
      和伊一起值勤的同事，也有出示記在伊手上的車牌號碼給
      同事看；當時除了車牌號碼外，還有記載車輛廠牌及顏色
      ，伊回到警局後有調車籍資料出來核對，都相符才開單；
      當時天色正常，視距良好，伊可以清楚看到異議人車輛車
      牌號碼等語在卷（本院卷第28 -29頁），核與證人即當時
      共同值勤警員丙○○於本院中證稱：當天違規路段附近有
      火燒車所以伊和同事乙○○到達現場處理，現場有塞車情
      形，乙○○在火燒車後方發現違規車輛P3-5798 號自小客
      車行駛路肩，因為這輛車看到乙○○就直接切入中線車道
      ，所以乙○○來不及攔阻，乙○○看到這件違規時，有往
      前到伊的位置跟伊說有1 台車走路肩，並出示記在手中的
      車輛資料給伊看等語相符（本院卷第20頁反面），衡以證
      人乙○○、丙○○均為值勤警員，偶然因執行勤務發現異
      議人有上開違規情形而加以取締，其與異議人素不相識，
      復無怨隙，應無甘冒觸犯偽證之罪責，故意構詞誣陷異議
      人之必要，堪信上開證詞為真實可採，則據證人乙○○前
      開所述，視距良好，其能清楚看見違規車輛之車牌號碼、
      廠牌、顏色，且經查核無誤，顯亦無誤認之可能，故異議
      人前揭於高速公路行使路肩之違規情事，應堪認定。
（三）異議人雖辯稱：本件無舉發照片，不能證明異議人確有違
      規，怎可僅憑員警所見即開單告發云云，惟警察取締交通
      違規事件，其以科學儀器照相採證者，固然足以據為交通
      違規事實之證明，然立法者亦未明文限制或排除「舉發警
      員目睹、耳聞」之證據能力，或其證述內容對於違規事實
      之證明力，則取締員警就交通違規事實之親身經歷見聞，
      當亦足可恃為此類交通事件違規事實之證據，要非所有交
      通違規事件倘未經科學儀器照相採證即一概不能恃以認定
      。再者，警察執行勤務事項繁瑣，且違規情形一過即逝，
      並非長期存在，致員警無從及時拍攝違規內容，此並非法
      院所應苛責，尤不容行為人反據此為推諉卸責之詞。況員
      警對於取締交通違規時是否拍照存證，要係取締方法之問
      題，尚非法定課罰之要件，不影響本件違規行為之認定，
      故異議人辯稱本件並無舉證照片以證明異議人確有違規行
      為云云，自無足採。
六、綜上，異議人於上開時間、地點確有「行駛右側路肩」之違
    規行為，從而原處分機關依道路交通管理處罰條例第33條第
    1 項第9 款、第63條第1 項第1 款規定，裁處異議人罰鍰4,
    000 元，並記違規點數1 點，核無違誤，異議人之異議為無
    理由，自應駁回。
據上論斷，應依道路交通案件處理辦法第19條，裁定如主文。
中    華    民    國    98    年    6     月    30    日
                        交通法庭法  官  俞秀美
以上正本證明與原本無異。
如對本裁定不服，應於送達後5 日內，向本院提出抗告狀（應抄
附繕本）。
                                書記官  謝怡貞
中    華    民    國    98    年    6     月    30    日


司法院資訊處製作；財團法人民間司法改革基金會備份。
